【裁判字號】    99,台上,4415
【裁判日期】    990715
【裁判案由】    違反毒品危害防制條例等罪
【裁判全文】
最高法院刑事判決            九十九年度台上字第四四一五號
上  訴  人  甲○○
            乙○○
上 列一 人
選任辯護人  曾慶雲律師
上  訴  人  丙○○  男民國○○年○月○○日生
                    身分證統一編號：Ｚ000000000
                    住台灣省澎湖縣馬公市鎖港里908號
上列上訴人等因違反毒品危害防制條例等罪案件，不服台灣高等
法院高雄分院中華民國九十九年三月三十一日第二審判決（九十
七年度上訴字第一七四二號，起訴案號：台灣澎湖地方法院檢察
署九十七年度偵字第二四、二五、三八、七三、九四、九七、一
四０、二六二、二九四、二九五、三０七、三二０、三二一、三
二二、三二三、三六六號），提起上訴，本院判決如下：
    主  文
上訴駁回。
    理  由
一、甲○○販賣第二級毒品五十一罪，及乙○○販賣第二級毒品
二罪，暨丙○○轉讓禁藥予翁國仁五罪（即如原判決附表一編號
1、2；附表二編號 1至18、編號20至22、編號24至49、編號51至
54；附表三編號05、06、08、09、11所示）部分：
按刑事訴訟法第三百七十七條規定，上訴於第三審法院，非以判
決違背法令為理由，不得為之。是提起第三審上訴，應以原判決
違背法令為理由，係屬法定要件。如果上訴理由書狀並未依據卷
內訴訟資料，具體指摘原判決不適用何種法則或如何適用不當，
或所指摘原判決違法情事，顯與法律規定得為第三審上訴理由之
違法情形，不相適合時，均應認其上訴為違背法律上之程式，予
以駁回。本件上訴人甲○○上訴意旨略以：甲○○於歷次審理時
皆否認販賣第二級毒品安非他命，辯陳僅係與他人合資購買，且
在澎湖地區因毒品取得不易，故在該地區以合資方式購買毒品亦
屬常態，原判決就甲○○之主觀犯意祇在幫助他人購買毒品，並
無販賣意圖，未詳敘不予採信之理由，自嫌理由不備。上訴人乙
○○上訴意旨略以：證人陳雲男對其究於何時初次向乙○○購買
安非他命，於第一、二次警詢時之供述不一，另依其於第一審所
述，其於第二次警詢中係在察看監聽譯文後，始依該譯文內容回
答，且陳雲男稱其係主動打電話與乙○○聯絡購買安非他命事宜
，而卷附九十六年十二月十二日十九時四分二十一秒之電話通訊
，則係乙○○主動撥打予陳雲男，該通電話應非陳雲男為向乙○
○購買安非他命而作聯繫，況該通電話內容復提到「要喝高梁的
嗎」，益證該通電話非關毒品交易，是前開監聽譯文尚不足資為
論處乙○○販賣安非他命予陳雲男犯行之佐證，原判決採陳雲男
之證詞及前開監聽譯文為證，自難認為適法。上訴人丙○○就轉
讓安非他命予翁國仁（即如原判決附表三編號05、06、08、09、
11所示）部分之上訴意旨略以：原判決既認定丙○○於九十六年
十一月初已與翁國仁共同出資購買安非他命（即如其附表三編號
04所示部分，詳如後述），則翁國仁當時身上應尚持有安非他命
，丙○○經濟狀況又不佳，復有自行施用安非他命習慣，原判決
僅憑翁國仁之證述，即率認丙○○有五次轉讓安非他命予翁國仁
之犯行，自違背證據法則（至於丙○○其餘上訴意旨，則為對於
幫助施用第二級毒品部分之指摘）云云。
惟查：原判決綜合全案證據資料，本於事實審法院職權推理之作
用，認定乙○○確有其事實欄一所載之販賣安非他命予陳雲男二
次（即如其附表一編號1、2所示）之犯行；甲○○確有其事實欄
二所載之販賣安非他命予丙○○、歐武勝、陳逸凡、江瑞世、胡
東保、郭文成、顏敬殷等人共五十一次之犯行；丙○○確有其事
實欄三所載之轉讓安非他命予翁國仁五次（即如其附表三編號05
、06、08、09、11所示）之犯行。因而撤銷第一審關於甲○○販
賣第二級毒品及乙○○販賣第二級毒品二罪（即如原判決附表一
編號1、2所示）部分之科刑判決，改判仍論處甲○○販賣第二級
毒品五十一罪罪刑（均依修正後毒品危害防制條例第十七條第一
項規定減輕其刑後，各量處有期徒刑三年十月，即如其附表二編
號 1至18、編號20至22、編號24至49、編號51至54所示），及改
判仍論處乙○○販賣第二級毒品二罪罪刑（均量處有期徒刑七年
二月，即如其附表一編號1、2所示），暨維持第一審關於論處丙
○○轉讓禁藥五罪罪刑（即如其附表三編號05、06、08、09、11
所示）部分之判決，駁回丙○○該部分在第二審之上訴。已詳細
說明其採證認事之理由。所為論斷，亦俱有卷證資料可資覆按。
對於依憑甲○○於警詢、偵查及第一審時之供述，證人丙○○、
歐武勝、陳逸凡、江瑞世、胡東保、郭文成、顏敬殷、蔡尚義之
證述，卷附監聽譯文之記載，如何已足認定甲○○確有如原判決
附表二編號 1至18、編號20至22、編號24至49、編號51至54所示
之五十一次販賣安非他命犯行；甲○○嗣於原審諉稱其僅係受託
幫丙○○等人購買安非他命云云，如何之不足採信；依據丙○○
之自白，證人翁國仁之陳述，如何堪認丙○○確有如原判決附表
三編號05、06、08、09、11所示之五次轉讓安非他命予翁國仁犯
行。亦皆已詳加說明。甲○○、丙○○上訴意旨就原判決前揭之
論斷，究有何違背經驗法則或論理法則等違法情形，並未依據卷
內資料為具體之指摘，均仍執前揭陳詞，據以指摘原判決為違背
法令，係對於原判決已說明事項及屬原審採證認事職權之適法行
使，持憑己見而為不同之評價，且重為事實之爭執，均與法律規
定得為第三審上訴理由之違法情形，不相適合。且查：事實之認
定與證據之取捨，乃事實審法院之職權，苟其事實之認定及證據
之取捨，並不違背經驗法則與論理法則，即不容任意指為違法而
執為上訴第三審之理由。原判決以證人陳雲男於第一次警詢時雖
陳稱其係在九十六年十一月底某日晚上九時許初次向乙○○購買
安非他命；其後隨即改稱係在同年十二月初某日晚上十時許第一
次向乙○○購買安非他命；嗣於第二次警詢時又翻稱其係在九十
六年十二月間某日晚上七時許第一次向乙○○購買安非他命。對
其究係於何時第一次向乙○○購買安非他命，前後之供述雖不一
致，但以依卷附監察譯文所載，乙○○持用之門號000000
0000號行動電話，於九十六年十二月十二日十八時四分二十
一秒與陳雲男持用之門號0000000000號行動電話間有
：「Ａ（指乙○○，下同）：要喝了沒」、「Ｂ（指陳雲男，下
同）：再一小時好不好」、「Ａ：要喝高梁的嗎」、「Ｂ：對」
、「Ａ：要拿幾瓶」、「Ｂ：一樣」、「Ａ：好」等對話內容，
陳雲男於第一審又證陳：「（與乙○○都喝什麼酒？）大部分是
啤酒」、「（……譯文……所述喝高梁、幾瓶、一樣是代表什麼
意思？）應該是乙○○打電話問我要買多少安非他命的意思，我
說跟上次一樣」、「（如何向他購買？）二次都是打電話向他買
」、「第二次與第一次大概隔了一個禮拜」等語，據謂陳雲男既
於九十六年十二月十二日第二次向乙○○購買安非他命，則乙○
○第一次販賣安非他命予陳雲男之時間應在九十六年十二月初某
日。經核其所為論斷，與經驗法則或論理法則尚無違背，且此係
事實審法院依憑卷證資料所為判斷之適法職權行使，亦不得任意
指為違法。綜上所述，本件甲○○、乙○○、丙○○之上訴意旨
所指，均與法律規定得為第三審上訴理由之違法情形不相適合，
其等關於上開部分之上訴違背法律上之程式，皆應予駁回。
二、乙○○被訴販賣第二級毒品罪嫌經判決無罪（即原判決附表
一編號3、4）部分：
按刑事訴訟之上訴制度，其允許受不利判決之被告得為上訴，乃
在許其為自己之利益，請求上級法院救濟而設，故被告不得為自
己之不利益而提起上訴。本件乙○○被訴販賣安非他命予辛興德
（即如起訴書附表二編號02、04或原判決附表一編號3、4所示）
部分，原判決係撤銷第一審關於該部分有罪之判決，改判諭知乙
○○無罪，對乙○○自無不利益可言，其猶對此部分提起上訴，
自難認為適法，應予駁回。
三、丙○○幫助施用第二級毒品六罪（即如原判決附表三編號01
、02、03、04、07、10所示）部分：
刑事訴訟法第三百七十六條所列各罪之案件，經第二審判決者，
不得上訴於第三審法院，為該法條所明定。本件丙○○幫助施用
第二級毒品六罪（即如原判決附表三編號01、02、03、04、07、
10所示）部分，原審係依刑法第三十條、毒品危害防制條例第十
條第二項論處罪刑，核屬刑事訴訟法第三百七十六條第一款之案
件。依首開說明，既經第二審判決，自不得上訴於第三審法院。
丙○○猶對此部分提起上訴，顯為法所不許，應予駁回。
四、甲○○轉讓禁藥予歐武勝二罪、轉讓禁藥予江瑞世一罪及丙
○○轉讓禁藥予翁明坤一罪（即如原判決附表二編號19、23、50
及附表三編號12所示）部分：
上訴得對於判決之一部為之，未聲明為一部者，視為全部上訴，
刑事訴訟法第三百四十八條第一項定有明文。甲○○、丙○○對
原判決不服，提起上訴，未聲明為一部上訴，依前開規定，應視
為全部上訴。惟第三審上訴書狀，應敘述上訴之理由，其未敘述
者，得於提起上訴後十日內補提理由書於原審法院，已逾上述期
間，而於第三審法院未判決前仍未提出上訴理由書狀者，第三審
法院應以判決駁回之，刑事訴訟法第三百八十二條第一項、第三
百九十五條後段規定甚明。本件甲○○、丙○○因違反毒品危害
防制條例及違反藥事法等罪案件，不服原審判決，均於九十九年
四月十六日提起上訴，惟關於甲○○轉讓禁藥予歐武勝二罪、轉
讓禁藥予江瑞世一罪及丙○○轉讓禁藥予翁明坤一罪（即如原判
決附表二編號19、23、50及附表三編號12所示）部分，並未敘述
理由，迄今逾期已久，於本院未判決前仍未提出，依上開規定，
此部分之上訴均非合法，亦皆應予駁回。
據上論結，應依刑事訴訟法第三百九十五條，判決如主文。
中    華    民    國  九十九  年    七    月   十五   日
                      最高法院刑事第六庭
                          審判長法官  謝  俊  雄
                                法官  陳  世  雄
                                法官  魏  新  和
                                法官  徐  文  亮
                                法官  吳  信  銘
本件正本證明與原本無異
                                      書  記  官
中    華    民    國  九十九  年    七    月   二十   日
                                                     M

司法院資訊處製作；財團法人民間司法改革基金會備份。
